臺灣臺北地方法院刑事判決　　　　　　 95年度交易字第511號
　　公　訴　人　臺灣臺北地方法院檢察署檢察官
　　被　　　告　乙○○
上列被告因過失傷害案件，經檢察官提起公訴（九十五年度偵字
第七七三六號），本院判決如下：
    主    文
乙○○因過失傷害人，處有期徒刑月，如易科罰金，以銀元
佰元（即新臺幣玖佰元）折算壹日。
    犯罪事實
一、乙○○於民國九十四年七月二十五日晚間十一時許，駕駛車
    牌號碼ＣＬ－二二五二號自用小客車，沿臺北市○○區○○
    街由東往西方向行駛，途經景華街左轉景興路口，理應注意
    車輛行駛時，應注意車前狀況，及隨時採取必要之安全措施
    。而依當時天候晴、夜間有照明、路面乾燥、無缺陷、視距
    良好、無障礙物等情形，並無不能注意之情事，竟疏於注意
    車前狀況，不慎撞擊亦疏未注意、未行走於行人穿越道、正
    由西往東方向穿越景華街之甲○○，致甲○○受有左膝損傷
    、前十字韌帶斷裂、內側韌帶斷裂、左顏面損傷之傷害。乙
    ○○於肇事後即停留現場，於臺北市政府警察局文山第二分
    局（下稱文山二分局）警員前往現場處理、未發覺真正肇事
    人犯罪時，即坦承為肇事人而自願接受裁判。
二、案經甲○○訴請本署及文山二分局移送臺灣臺北地方法院檢
    察署檢察官偵查起訴。
    理    由
一、證據之適用：
    訊據被告固不否認於上開時地與告訴人甲○○發生車禍，並
    造成告訴人甲○○如上所述之傷害等節，惟矢口否認有何過
    失傷害犯行，辯稱：本件車禍我沒有過失，因為告訴人的身
    型較嬌小，而且當時還有其他車輛擋住視線，我一看到告訴
    人就馬上煞車，否則告訴人的傷勢不會只有這樣，告訴人的
    年紀較大，所以身體上的機能也比較不好，告訴人雖然有受
    傷，但是只是碰到我車子的保險桿，卷內照片之車損是原本
    就有的，告訴人身上沒有任何擦傷之傷害，就可以證明我有
    停車下來，我已經盡到完全的注意義務云云，經查：
  (一)證人即告訴人甲○○於本院審理時證稱：九十四年七月二十
    五日晚間十一時許，我正由西往東方向穿越景華街，我走在
    斑馬線右邊，並沒有走在斑馬線上，快走到第二車道時就被
    撞到。我被撞到前，沒有看到被告的車子，也沒有聽到煞車
    聲，當時交通狀況並沒有很多車輛。我被撞到後，左臉、左
    腿皆受有傷害等語（本院九十六年二月七日審判筆錄參照）
    ，核與被告供稱：其車身左邊撞擊到證人左邊身體等語相符
    ，且依卷內被告駕駛車輛之車損照片，該車確實係在左前車
    頭有凹陷之損害等情（偵查卷第二十七頁至第二十八頁參照
    ），勘認證人上開證述為真。此外，並有道路交通事故現場
    圖、補充資料表、談話紀錄表、調查報告表、現場照片等附
    卷可稽（偵查卷第十九頁至第二十二頁、第二十五頁至第三
    十頁參照），此部分事實，堪以認定。
  (二)被告雖於本院審理時以前詞置辯，惟其在偵查中曾供稱：我
    從景華街左轉入景興路，直到方向盤打正時，才看到證人甲
    ○○在分隔島附近，當時有一輛箱型車當住我的視線，且證
    人甲○○身型較嬌小，所以無法看到證人甲○○穿越馬路等
    語（偵查卷第三十六頁訊問筆錄參照），並在本院審理時供
    稱：我看到證人甲○○時，已經盡可能煞車，但是不可能在
    這麼短的距離要反應過來等語（本院同上審判筆錄參照），
    並且審酌證人甲○○之上開證述，足認被告當時應係於專注
    於車輛方向盤左轉操作過程，而不及注意到正在穿越景華街
    之證人甲○○，待被告完成方向盤左轉動作而發現甲○○時
    ，已不及閃避，以致於發生本件車禍案件甚明。是被告另以
    ：尚有其他車輛擋住視線、證人甲○○身型嬌小、及證人所
    受之傷勢並無擦傷流血、其車輛左側之車損原本即存在等語
    而圖卸免其責，均不足採。
  (三)按汽車行駛時，駕駛人應注意車前狀況，並隨時採取必要之
    安全措施，道路交通安全規則第九十四條第三項定有明文。
    經查：被告為領有駕照之汽車駕駛人，於上揭時、地駕車，
    自應遵守上開道路交通安全規則之規定，且應注意車前狀況
    ，隨時採取必要之安全措施，而本件交通事故發生時，天氣
    晴朗，夜間有照明，柏油路面乾燥、無缺陷、無障礙物，視
    距良好等情，此有道路交通事故調查報告表(一)、(二)各一份在
    卷可徵，被告並無不能注意之情事，竟疏未注意告訴人穿越
    馬路之狀況，一時煞避不及，致生本件交通事故，被告行為
    顯有過失甚明。此部分經臺北市車輛行車事故鑑定委員會、
    覆議委員會鑑定、覆議後，亦同此結論，此有臺北市車輛行
    車事故鑑定委員會九十五年六月十二日北鑑審字第０九五三
    ０一六五五００號函附鑑定意見書、臺北市政府交通局九十
    五年九月二十九日北市交五字第０九五三四九０四二００號
    函附覆議意見書在卷可參（偵查卷第四十三頁至第四十九頁
    、本院卷參照），且告訴人確係因本件交通事故致受有上開
    傷害，此亦有臺北市立聯合醫院和平院區診斷證明書在卷足
    憑（偵查卷第十六頁、第三十九頁參照），與被告之過失行
    為間，顯有相當因果關係甚明，被告自應就其過失行為負責
    。從而，本件事證明確，被告上開過失致告訴人傷害之犯行
    ，洵堪認定，應予依法論科。
  (四)被告雖於本院行準備程序時表示將陳報當時附近商家之目擊
    證人，及提供附近商家之監視錄影帶以供本院調查，惟卻始
    終未提出證人相關之年籍資料以供本院加以傳喚及調查，並
    且表示由於事發已久，監視錄影帶並未保存等語，本院自無
    法就此部分加以調查，附此敘明。
二、論罪科刑法律之適用：
  (一)新舊法比較：
    按被告行為後，刑法業於九十四年二月二日修正公布，九十
    五年七月一日起施行，而刑法第二百八十四條第一項前段之
    過失傷害罪，法定刑為六月以下有期徒刑、拘役或五百元以
    下罰金，而修正後刑法施行法增訂第一條之一規定：「中華
    民國九十四年一月七日刑法修正施行後，刑法分則編所定罰
    金之貨幣單位為新臺幣。九十四年一月七日刑法修正時，刑
    法分則編未修正之條文定有罰金者，自九十四年一月七日刑
    法修正施行後，就其所定數額提高為三十倍。但七十二年六
    月二十六日至九十四年一月七日新增或修正之條文，就其所
    定數額提高為三倍」，比較修正後刑法施行法第一條之一與
    罰金罰鍰提高標準條例第一條規定，因對於過失傷害罪所規
    定之罰金刑之最高額度均屬相同，並非刑罰法令之變更，無
    刑法第二條第一項比較新舊法之適用，應適用裁判時之刑法
    施行法第一條之一（最高法院九十五年度第二十一條刑事庭
    會議決議參照）。另刑法第三十三條第五款修正為：「主刑
    之種類如下：五、罰金：新臺幣一千元以上，以百元計算之
    」，是依修正後之法律，刑法第三百三十九條第一項詐欺取
    財罪所得科處之罰金刑為新臺幣三萬元，最低則為新臺幣一
    千元，與被告行為時之罰金罰鍰提高標準條例第一條前段規
    定之提高倍數十倍及修正前刑法第三十三條第五款規定之罰
    金最低額一元相比較，新舊法關於上開二罪所得科處之罰金
    刑最高額並無不同規定，然新法將上開二罪罰金刑之最低額
    提高為一千元；因此，比較上述修正前、後之刑罰法律，自
    以被告行為時關於刑法第三十三條第五款規定科處罰金刑之
    法律較有利於被告。
  (二)核被告所為，係犯刑法第二百八十四條第一項前段之過失傷
    害罪。被告於犯罪後，未被有偵查權限機關發覺為犯罪嫌疑
    人前，在上開肇事現場向據報前往處理之文山二分局警員表
    明其為本件交通事故之肇事者而接受裁判（偵查卷第二十四
    頁自首調查表參照），與自首要件相符，應依修正前刑法第
    六十二條前段規定，減輕其刑（關於自首，修正前刑法第六
    十二條前段規定係減輕其刑，較諸修正後之「得」減輕其刑
    ，自以舊法對被告較為有利）。
  (三)爰審酌被告之過失行為造成告訴人甲○○之身體傷害，且於
    肇事後迄今未與告訴人甲○○達成和解、犯後否認犯行、態
    度不佳，及告訴人甲○○未行走於行人穿越道（參見道路交
    通安全規則第一百三十四條第一款）與有過失等一切情狀，
    量處如主文所示之刑，並依修正前刑法第四十一條第一項前
    段之規定諭知易科罰金之折算標準（按被告行為後，刑法業
    於九十四年二月二日修正公布，九十五年七月一日起施行，
    其中刑法第四十一條第一項前段關於易科罰金之規定，修正
    前規定：「犯最重本刑為五年以下有期徒刑以下之刑之罪，
    而受六個月以下有期徒刑或拘役之宣告，因身體、教育、職
    業、家庭之關係或其他正當事由，執行顯有困難者，得以一
    元以上三元以下折算一日，易科罰金」，修正後規定：「犯
    最重本刑為五年以下有期徒刑以下之刑之罪，而受六個月以
    下有期徒刑或拘役之宣告者，得以新臺幣一千元、二千元或
    三千元折算一日，易科罰金」，且罰金罰鍰提高標準條例第
    二條亦配合刪除，經比較修正前、後之法律之適用，以修正
    前之法律較有利於被告，附此敘明）。
據上論斷，應依刑事訴訟法第二百九十九條第一項前段，刑法第
二條第一項前段、第二百八十四條第一項前段，修正前刑法第四
十一條第一項前段、第六十二條前段，廢止前罰金罰鍰提高標準
條例第二條，現行法規所定貨幣單位折算新臺幣條例第二條，刑
法施行法第一條之一，判決如主文。
本案經檢察官涂永欽到庭執行職務。
中　　華　　民　　國　　96　　年　　3 　　月　　12　　日
　　　　　　　　　刑事第九庭審判長法  官  蘇素娥
                                  法  官  黃紹紘
                                  法　官　葉珊谷
以上正本證明與原本無異。
如不服本判決，應於判決送達後10日內，向本院提出上訴狀。
　　　　　　　　　　　　　　　　  書記官　顏淑華
中　　華　　民　　國　　96　　年　　3 　　月　　12　　日
附錄本案論罪科刑法條全文：
中華民國刑法第二百八十四條：
因過失傷害人者，處六月以下有期徒刑、拘役或五百元以下罰金
，致重傷者，處一年以下有期徒刑、拘役或五百元以下罰金。
從事業務之人，因業務上之過失傷害人者，處一年以下有期徒刑
、拘役或一千元以下罰金，致重傷者，處三年以下有期徒刑、拘
役或二千元以下罰金。
